臺灣高雄地方法院刑事判決　　　　　　　100年度易字第551號
公　訴　人　臺灣高雄地方法院檢察署檢察官
被　　　告　黃天賜
上列被告因違反保護令罪等案件，經檢察官提起公訴 （100年度
偵字第9001號、第10066號），本院判決如下：
    主  文
黃天賜犯違反保護令罪，累犯，處有期徒刑月，如易科罰金，
以新臺幣壹仟元折算壹日；又犯違反保護令罪，累犯，處有期徒
刑月，如易科罰金，以新臺幣壹仟元折算壹日；又犯違反保護
令罪，累犯，處拘役伍拾日，如易科罰金，以新臺幣壹仟元折算
壹日。徒刑部分應執行有期徒刑伍月，如易科罰金，以新臺幣壹
仟元折算壹日。
    事  實
一、黃天賜前於民國97年間因犯不能安全駕駛動力交通工具罪，
    經本院以97年度審交簡字第631 號判決處有期徒刑4 月確定
    ，於98年1 月29日執行完畢。黃天賜係黃振春之子、黃天亨
    之兄，分別與黃振春、黃天亨間具有家庭暴力防治法第3 條
    第3 、4 款之家庭成員關係。黃天賜因涉嫌對黃振春、黃天
    亨為家庭暴力、騷擾之犯行，於99年8 月31日經本院依家庭
    暴力法第14條第1 項規定，以99年度家護字第1486號民事通
    常保護令裁定，令其不得對黃振春、黃天亨實施家庭暴力行
    為，不得對黃振春為騷擾行為，有效期間為1 年。詎黃天賜
    明知上揭通常保護令裁定之內容，且該通常保護令仍在有限
    期限內，竟不知悔改，仍基於違反上開保護令及恐嚇之犯意
    ，於：（一）100 年2 月12日夜間11時許，在高雄市苓雅區
    ○○○路93巷6 號1 樓之黃振春住處門外，揚言要毆打黃振
    春，致黃振春心生畏懼，經其母黃銘珠斥責後始停止；（二
    ）100 年3 月24日上午11時許，在高雄市苓雅區○○○路93
    巷5 號內，徒手毆打黃天亨，致黃天亨受有臉部多處各約1
    公分皮膚泛紅、右後頸泛紅（6 ×2 公分）之傷害（傷害部
    分未據告訴）。嗣黃振春出面阻止時，另行起意罵黃振春垃
    圾（公然侮辱部分未據告訴），以此方式對黃振春為騷擾行
    為，而違反上開之民事通常保護令。後經警到場處理，始悉
    上情。
二、案經高雄市政府警察局苓雅分局移送臺灣高雄地方法院檢察
    署檢察官偵查起訴。
    理  由
一、按被告以外之人於審判外之言詞或書面陳述，除法律有規定
    者外，不得作為證據；又被告以外之人於審判外之陳述，雖
    不符第159 條之1 至第159 條之4 之規定，但經當事人於審
    判程序同意作為證據，法院審酌該言詞陳述或書面陳述作成
    時之情況，認為適當者，亦得為證據；當事人、代理人或辯
    護人於法院調查證據時，知有第159 條第1 項不得為證據之
    情形，而未於言詞辯論終結前聲明異議者，視為有前項之同
    意，刑事訴訟法第159 條第1 項、第159 條之5 規定甚明。
    經查，本判決後開所引用之各該被告以外之人於審判外之陳
    述（包括書面陳述），雖屬傳聞證據，惟業經被告黃天賜及
    檢察官於審理期日時均表示無意見而不予爭執，且迄至言詞
    辯論終結前亦均未聲明異議，本院審酌上開證據資料製作時
    之情況，尚查無違法不當之瑕疵，亦認為以之作為證據應屬
    適當，故揆諸上開法律規定與說明，爰逕依刑事訴訟法第15
    9 條之5 規定，認上述證據資料均例外有證據能力。
二、訊據被告矢口否認犯行，辯稱：「100 年2 月12日當天我沒
    有揚言要毆打黃振春。另100 年3 月24日該次，是黃天亨偷
    錢離家被警方尋回後，我要他不可以這樣，他就生氣打過來
    ，我才與他互毆，當天黃振春並不在現場，我也沒罵他」云
    云。經查：
 1、被告係被害人黃振春之子、被害人黃天亨之兄，分別與被害
    人黃振春、黃天亨間具有家庭暴力防治法第3 條第3 、4 款
    之家庭成員關係。被告因涉嫌對被害人黃振春、黃天亨為家
    庭暴力、騷擾之犯行，於99年8 月31日經本院依家庭暴力法
    第14條第1 項規定，以99年度家護字第1486號民事通常保護
    令裁定，令渠不得對被害人黃振春、黃天亨實施家庭暴力行
    為，不得對被害人黃振春為騷擾行為，有效期間為1 年，且
    此保護令已經高雄市政府警察局苓雅分局對被告執行完畢等
    情，業據被告所不爭，並有本院99年度家護字第1486號民事
    通常保護令、高雄市政府警察局苓雅分局保護令執行表、個
    人戶籍資料在卷可稽（見臺灣高雄地方法院檢察署100 年度
    偵字第10066 號卷第11-13 、17、44頁，同署100 年度偵字
    第9001號卷第9 頁），足見被告與被害人黃振春、黃天亨間
    具有家庭成員關係，且渠對於上開保護令之裁定內容，顯已
    知悉無疑。另被害人黃天亨確於100 年3 月24日經邱外科醫
    院診斷有臉部多處各約1 公分皮膚泛紅、右後頸泛紅（6 ×
    2 公分）之傷害，亦有邱外科醫院10年3 月14日受理家庭暴
    力事件驗傷診斷書存卷為佐（見臺灣高雄地方法院檢察署10
    0 年度偵字第10066 號卷第10頁），同可認定。
 2、被害人黃振春於警詢及偵訊時稱：100 年2 月12日夜間11時
    許，在高雄市苓雅區○○○路93巷6 號，被告嗆聲說要打其
    ，經黃銘珠斥責被告，被告才返回渠房間；另於100 年3 月
    24日上午11時許，在高雄市苓雅區○○○路93巷5 號內，被
    告看到黃天亨就徒手毆打黃天亨，造成黃天亨臉部多處受傷
    ，其上前阻止，被告又罵其「垃圾」，之後警方就到場處理
    等語明確（見臺灣高雄地方法院檢察署100 年度偵字90001
    號卷第4 頁，同署100 年度偵字第10066 號卷第8 頁反面、
    第40-41 頁）。另被害人黃天亨於警詢時亦稱：於100 年3
    月24日上午11時許，在高雄市苓雅區○○○路93巷5 號內，
    被告看到彼就徒手毆打彼，彼父親黃振春看到就上前阻止，
    後來警方就到場處理等語甚詳（見臺灣高雄地方法院檢察署
    100 年度偵字第10066 號卷第9 頁反面）。而證人黃銘珠於
    審理時也證稱：100 年2 月12日夜間11時許，在高雄市苓雅
    區○○○路93巷6 號1 樓伊住家門外，被告確實有說要打黃
    振春，是伊大聲罵被告，被告才沒有動手。另100 年3 月24
    日上午11時許，伊在事發現場隔壁工作，有看到被告和黃天
    亨在打架，但伊因忙沒有過去勸架等語綦詳（見本院卷第57
    、59、60頁）。故互核被害人黃振春、黃天亨及證人黃銘珠
    所述，顯然被害人黃振春、黃天亨上揭所述並非無據。又審
    酌被告與被害人黃振春、黃天亨及證人黃銘珠均為至親，若
    非確有其事，被害人黃振春、黃天亨焉有故意設詞誣陷被告
    之必要？何況被害人黃振春、黃天亨於警詢時對被告公然侮
    辱黃振春、故意傷害黃天亨等屬告訴乃論之犯行，均不願提
    出告訴（見臺灣高雄地方法院檢察署100 年度偵字第10066
    號卷第8 頁反面、第9 頁反面），甚至被害人黃振春、證人
    黃銘珠於偵查中也不願作證陳述被告之犯行（見臺灣高雄地
    方法院檢察署100 年度偵字第90001 號卷第23頁），更徵被
    害人黃振春、黃天亨及證人黃銘珠所述均為事實，並無誣陷
    被告甚明。
 3、被告雖辯稱是被害人黃天亨先動手，渠才與之互毆云云，然
    此與被害人黃振春、黃天亨前述情節並不相符。而縱渠所述
    為真，仍可離開該處避免互毆之結果發生。渠既已明知前揭
    保護令之內容，竟仍徒手毆打被害人黃天亨，自屬為違反保
    護令之行為。故渠所辯仍不足採。
 4、綜上所述，被告明知前揭保護令裁定之內容，竟仍於該保護
    令有效期內，在前揭時地，分別為：揚言毆打被害人黃振春
    ；徒手毆打被害人黃天亨；辱罵被害人黃振春「垃圾」等舉
    動，顯有以加害身體之事，恐嚇黃振春致生危害於安全，及
    違反前揭通常保護令之行為無疑。故本件事證明確，被告所
    辯均不足採，渠犯行堪以認定，均應依法論科。
三、按家庭暴力防治法所稱「家庭暴力」，係指家庭成員間實施
    身體或精神上不法侵害之行為；所謂「精神上不法侵害」，
    包括以謾罵、吼叫、侮辱、諷刺、恫嚇、威脅之言詞語調脅
    迫、恐嚇被害人之言語虐待。又同法所稱之「騷擾」，謂任
    何打擾、警告、嘲弄或辱罵他人之言語、動作或製造使人心
    生畏怖情境之行為，家庭暴力防治法第2 條第3 款定有明文
    。故核被告所為，就事實欄一、（一）對被害人黃振春；就
    事實欄一、（二）對被害人黃天亨所為，均係違反本院依家
    庭暴力防治法第14條第1 項所為禁止實施家庭暴力之裁定，
    而犯家庭暴力防治法第61條第1 款之違反保護令罪；就事實
    欄一、（一）對被害人黃振春所為亦犯刑法第305 條之恐嚇
    危害安全罪；就事實欄一、（二）對被害人黃振春所為，則
    係違反本院依家庭暴力防治法第14條第2 項所為禁止騷擾之
    裁定，而犯家庭暴力防治法第61條第2 款之違反保護令罪。
    被告就事實欄一、（一）所載犯行，係以一行為觸犯上開違
    反保護令罪及恐嚇危害安全罪，為想像競合犯，應論以較重
    之違反保護令罪一罪。被告所犯違反保護令3 罪，犯意個別
    ，行為互殊，被害人均不相同，應予分論併罰，起訴書論罪
    科刑欄漏未記載此點，容有未恰，自應由本院依法審酌。被
    告前曾受如事實欄所載有期徒刑之執行，有臺灣高等法院被
    告前案紀錄表附卷可考，其於有期徒刑執行完畢後5 年以內
    ，故意再犯本件最重本刑為有期徒刑以上之刑之3 罪，均為
    累犯，均應依法加重其刑。爰審酌被告與被害人為父子、兄
    弟關係，本應和睦共處，竟於明知本院有核發通常保護令，
    渠應遵守保護令之規定，仍以前揭方式分別對被害人黃振春
    、黃天亨實施身體或精神上不法侵害及騷擾之行為，所為實
    不應該，並參酌犯罪動機、所生危害、智識程度及犯後否認
    犯行之態度等一切情狀，分別量處如主文所示之刑及諭知易
    科罰金之折算標準，並定徒刑部分之應執行刑如主文所示。
四、公訴意旨另略以：被告於事實欄一、（一）所載時、地，有
    將被害人黃振春在前揭住處2 樓房間門上玻璃打破後（毀損
    部分未據告訴），開門進入被害人黃振春之房間，因認渠此
    部分行為亦涉犯違反保護令罪嫌云云。按犯罪事實應依證據
    認定之，無證據不得認定其犯罪事實；又不能證明被告犯罪
    者，應諭知無罪之判決，刑事訟訴法第154 條第2 項、第30
    1 條第1 項分別定有明文。本件檢察官認被告涉犯上開罪嫌
    ，無非係以被害人黃振春之指訴為其主要論據，而訊據被告
    則堅詞否認此部分犯行，辯稱：「黃振春房間門上不是玻璃
    ，而是壓克力，且當天我也沒有打破並進入房間。該壓克力
    是之前搬家時不小心撞壞的，我已經修好了」等語。經查，
    證人黃銘珠於審理時明確證稱：「當天被告沒有至2 樓黃振
    春房間，他直接回3 樓自己房間。且黃天亨之2 樓房間門上
    是壓克力，非玻璃，是在之前搬家不小心撞壞的，並非是被
    告當天打破的，而且被告之後有修好」等語（見本院卷第60
    -61 頁），核與被告所辯情節一致，故被害人黃振春所稱當
    天被告有打破其房間門上玻璃而進入其房間云云，即有可疑
    。此外，檢察官亦未舉其他積極證據以資證明，此部分原應
    為無罪之諭知，但檢察官認此與前開事實欄一、（一）之論
    罪科刑部分為一罪關係，爰不另為無罪之諭知。
據上論斷，應依刑事訴訟法第299 條第1 項前段，家庭暴力防治
法第61條第1 款、第2 款，刑法第11條前段、第305 條、第55條
、第47條第1 項、第51條第5 款、第41條第1 項前段，刑法施行
法第1 條之1 ，判決如主文。
本件經檢察官陳俊宏到庭執行職務。
中    華    民    國   100    年    6     月    13    日
              刑事第十七庭  審判長法  官  陳培維
                                  法  官  陳君杰
                                  法  官  余銘軒
以上正本證明與原本無異。
如不服本判決應於收受送達後10日內向本院提出上訴書狀，並應
敘述具體理由；如未敘述上訴理由者，應於上訴期間屆滿後20日
內向本院補提理由書（均須按他造當事人之人數附繕本）「切勿
逕送上級法院」。
中    華    民    國   100    年    6     月    14    日
                                  書記官  吳書逸
附錄論罪科刑法條
家庭暴力防治法第61條
違反法院依第 14 條第 1 項、第 16 條第 3 項所為之下列裁定
者，為本法所稱違反保護令罪，處 3 年以下有期徒刑、拘役或
科或併科新臺幣 10 萬元以下罰金：
一、禁止實施家庭暴力。
二、禁止騷擾、接觸、跟蹤、通話、通信或其他非必要之聯絡行
    為。
三、遷出住居所。
四、遠離住居所、工作場所、學校或其他特定場所。
五、完成加害人處遇計畫。
中華民國刑法第305條
（恐嚇危害安全罪）
以加害生命、身體、自由、名譽、財產之事，恐嚇他人致生危害
於安全者，處 2 年以下有期徒刑、拘役或 3 百元以下罰金。